臺灣屏東地方法院刑事判決　　　　　　　　　　　　　　九十三年度易字第三八號
　　公　訴　人　臺灣屏東地方法院檢察署檢察官
　　被　　　告　乙○○
　　被　　　告　丁○○
　　共　　　同
　　選任辯護人　陳彥勝律師
右列被告因詐欺等案件，經檢察官提起公訴（九十二年度偵字第九二八號），本院判
決如左：
    主    文
乙○○共同以詐術得財產上不法之利益，處有期徒刑月，如易科罰金，以佰元折
算壹日。又傷害人之身體，處拘役貳拾日，如易科罰金，以佰元折算壹日。
丁○○共同以詐術得財產上不法之利益，處有期徒刑月，如易科罰金，以佰元折
算壹日。
    事    實
一、緣乙○○替甲○○興建房屋時，因施工過程遭甲○○指責有瑕疵，嗣經法院調解
    後，乙○○允諾在民國九十一年十一月二十五日前給付甲○○新台幣（下同）十
    五萬元之賠償金。詎乙○○事後反悔，竟與其妻丁○○基於共同意圖為自己不法
    所有之犯意聯絡，於同年十一月十六日上午十時左右，由乙○○向甲○○謊稱欲
    給付前述賠償金，與其相約於屏東縣屏東市○○路一六一號台輪大旅社前，並由
    乙○○駕駛車號９Ｍ─６８９１自用小客車搭載丁○○至台輪大旅社前等候甲○○，嗣甲○○騎乘其機車依約抵達後，乙○○及丁○○並未下車，由乙○○在車
    內掏出一疊五萬元現金交給丁○○佯作數錢狀後，再由丁○○將現款交回乙○○
    手中，並由乙○○持預先擬妥內容為：甲○○及其夫呂政憲於九十一年十二月十
    六日在屏東台輪大旅社前已收受乙○○所交付十五萬元之現金等內容之收據，交
    由甲○○簽名，甲○○誤信乙○○所為簽立並交回該收據後即可取得上開款現之
    表示為真實，乃當場簽立並交還該收據予乙○○，俟乙○○取回該收據後，竟未
    依約付款即欲與丁○○共乘其自用小客車離去，甲○○見受騙後即上前質問，卻
    遭乙○○以甲○○之父尚有積欠其債務為由頂回，甲○○不甘就此受騙，隨即伸
    手入車內，將置放於前乘客座旁之牛皮紙袋取走，並置於其機車之坐墊下，欲迫
    使乙○○、丁○○還款，乙○○與丁○○駛離數十公尺後隨即倒車欲索討牛皮紙
    袋，甲○○見後座文件夾內有其方才所簽立之收據，復取走該文件夾，乙○○見
    狀明知用力拉扯甲○○手部可能造成審女手臂或肩部之受傷，竟出於傷害之不確
    定故意，施力拉扯甲○○欲取回該文件夾，甲○○因其拉扯而跌坐在地，其所騎
    乘之機車亦因遭碰撞而倒下，乙○○趁甲○○跌倒在地之際，旋取走文件夾，並
    打開該機車坐墊，將機車坐墊下之牛皮紙袋取回，此際甲○○復出手欲搶回，惟
    二人拉扯後，其僅搶得牛皮紙袋之一角，並因乙○○先前猛力拉扯之行為而受有
    左肩及左上臂扭傷等傷害，丁○○亦趁二人拉扯間進入駕駛座，並於乙○○取回
    前開物品上車後，迅速駕車離去，乙○○及丁○○並因而受有免除渠等所積欠甲○○上開十五萬元債務之利益。
二、案經甲○○訴由屏東縣警察局屏東分局報請臺灣屏東地方法院檢察署偵查起訴。
    理    由
一、詐欺犯行部分：
    訊據被告乙○○固坦承有於右揭時、地，因還款事宜而與告訴人甲○○發生衝突
    之事實，惟矢口否認有告訴人所指詐欺之犯行，辯稱：當天確已交給告訴人十五
    萬元，告訴人並於取得該款項後交付收據予伊，告訴人卻因不明原因復取走其車
    內之文件夾與牛皮紙袋，伊云云。被告丁○○則以：當天伊先生確有交付告訴人
    十五萬元，但伊完全未參與還款及取回牛皮紙袋、文件夾等事，故無任何詐欺之
    犯行等語置辯。經查：
  (一)按被告以外之人於警詢中之陳述，雖屬刑事訴訟法第一百五十九條所稱之「審判
    外之陳述」，然告訴人於警詢之供述、證人丙○○於警詢中之證述，此等證據方
    法經公訴人提出後，經本院於準備程序時詢問被告就此項證據方法之證據能力之
    意見，被告及辯護人均答以無意見，且至言詞辯論終結前未聲明異議，經本院審
    酌該陳述作成之情況，認該陳述符合刑事訴訟法第一百五十九條之五之規定，自
    得作為證據，先予敘明。
  (二)右揭詐欺部分事實，業據證人即告訴人甲○○於警、偵訊中指稱及於本院審理時
    到庭結證證稱：伊與被告相約見面，伊到達後被告二人未離開座位，伊一直在被
    告丁○○座位（駕駛座旁之乘客座）旁邊，被告乙○○在車內拿出事先寫好的收
    據給伊簽名蓋章，之後伊就問被告乙○○說錢在哪裡，被告乙○○就說剛自銀行
    領十五萬元，並由被告丁○○點一疊五萬元後交付乙○○，乙○○跟伊說十萬元
    這疊不用點，被告乙○○說要看伊收據有無寫好，伊就拿給被告乙○○看，被告
    高收下收據後不還伊，並稱伊父親欠被告乙○○錢，所以這筆錢也不打算給伊，
    伊跟乙○○說伊父親的債務是不可以跟伊混為一談，被告乙○○說這筆錢有急用
    ，伊看被告乙○○不打算把錢及收據還伊，就順手拿走車內駕駛座旁乘客座的牛
    皮紙袋，伊不知道牛皮紙袋內為何物，被告乙○○就說伊拿別人的權狀沒用，伊
    可以作廢再申請，就把車開走，但後來被告二人又倒車回來跟伊搶，伊就把他後
    車門打開拿文件夾，因為收據在裡面，被告乙○○就過來跟伊搶，伊在拉扯中受
    傷並跌坐在地上，被告乙○○趁伊跌坐在地上，就把伊放在機車坐墊下的牛皮紙
    袋拿走，伊又過去跟被告乙○○搶，但沒搶回，被告乙○○就上車走了等情綦詳
    （見本院卷第五十二頁、五十五頁、偵查卷第九頁正面、第十九頁反面至第二十
    頁正面），並有甲○○簽立之收據一紙、台灣屏東地方法院調解筆錄影本一份（
    見警卷第十六至十七頁）在卷可憑。
  (三)又被告丁○○於偵查中陳稱：「（問：是你親自交十五萬給甲○○還是透過你先
    生？）是我，因為他就站在我座位（駕駛座旁之乘客座）的旁邊，就由車窗交給
    他」（見偵查卷第二十六頁），然核與其於審理中所稱：伊先拿十萬元交伊先生
    ，五萬元點完之後，再拿給伊先生交付告訴人的（見本院卷第六十一頁）；及被
    告乙○○審理中所陳：伊太太把十五萬元交給伊後，伊就拿給告訴人的云云（見
    本院卷第第六十三頁）未符，果被告二人確有交付十五萬元予告訴人，何以被告
    丁○○對於如此重要之情節前後敘述不一，且與其夫即被告乙○○所述不符，是
    被告二人所辯有交付十五萬元予告訴人云云，已有疑義。
  (四)另證人即案發時在場目睹之計程車司機丙○○於偵查及本院審理時均到庭證稱：
    伊當時在該處排班，伊聽到碰一聲，看到告訴人之機車倒在地上，告訴人與被告
    乙○○為搶牛皮紙袋而拉扯，伊不知道原因，事後告訴人告訴伊說是蓋房子的事
    ，被告沒有給告訴人錢等語（見偵查卷第二十六頁反面至二十七頁反面、本院卷
    第五十九頁），此為告訴人事發後，當場立即轉知證人丙○○，應可憑信。
  (五)況衡諸常情，告訴人與被告二人相約見面之目的即是要向被告收取積欠之十五萬
    元，果告訴人確有取得該十五萬元之款項，何需冒誣告之危險而對被告二人興訟
    ，又豈會有在得款後無端興事，而有取走被告車內牛皮紙袋、文件夾等之反常舉
    動，故告訴人指稱其係遭被告二人詐欺之下簽立收據卻分文未得一情，當非子虛
    。至被告丁○○於偵查中雖辯稱；告訴人是為了要搶走告訴人之父親先前欠乙○○錢之憑證云云（見偵查卷第九頁反面），惟被告乙○○於本院審理時自承：牛
    皮紙袋內是他太太當天自代書拿回之土地權狀，告訴人不知道牛皮紙袋內是何物
    等語（見偵查卷第二十一頁反面、本院卷第六十四頁），且告訴人亦稱：不知道
    牛皮紙袋內為何物，伊是自車內隨手拿的，是為了要使被告拿十五萬元交換等語
    （見警卷第九頁反面），是縱告訴人甲○○之父親有積欠乙○○債務一事屬實，
    然因告訴人不知道牛皮紙袋內為何物，當不可能如被告丁○○於偵查中所辯係為
    取得告訴人父親積欠乙○○債務之憑證，且該牛皮紙袋內亦確非甲○○父親積欠
    乙○○債務之憑證；況被告二人與告訴人相約見面既係為交付其所積欠告訴人之
    欠款，告訴人當無需為其父親之債務而取走被告之牛皮紙袋，是告訴人欲以該牛
    皮紙袋為質，迫使乙○○、丁○○還款一事應堪認定，被告乙○○所辯當天確已
    交給告訴人十五萬元云云，委無足採。
  (六)又被告丁○○雖辯稱完全未參與還款事宜及取回牛皮紙袋、文件夾，當無詐欺之
    犯行云云。惟上開十五萬元款項係自被告丁○○之第一商業銀行帳號00000
    000000號帳戶領出一事，業據被告乙○○自承在卷，並有被告乙○○所提
    出之活期儲蓄存款存摺一份為憑；且被告丁○○自承：當天先與被告乙○○前去
    領款，並由伊保管現金，且二人一同至台輪旅社與告訴人見面，而當天伊事先知
    道去台輪旅社是要還告訴人十五萬元，伊有目睹被告乙○○當場書寫收據，亦由
    伊替被告乙○○點數現金五萬元，並將十五萬元交付伊先生等情（見本院卷第六
    十頁至六十一頁）。告訴人復指稱：被告乙○○駕車離去五十公尺後，又倒車回
    來，欲搶回牛皮紙袋，被告丁○○就坐到駕駛座，乙○○搶得牛皮紙袋上車後，
    丁○○隨即將車開走等語（見警卷第十一頁正面、偵查卷第二十二頁），核與證
    人丙○○於警訊中證稱：伊看到距離我十二公尺處，有一台自用小客車由女性駕
    駛，男子在現場與另一名女子在搶牛皮信封，男子拿到手後就上車離開等情相符
    （見警卷第十三頁反面），足認係被告丁○○於被告乙○○折返取回牛皮紙袋及
    文件夾後，旋搭載被告乙○○離去，被告丁○○所辯始終均係由被告乙○○駕駛
    云云，尚難採信。是以，上開十五萬元款項既係自被告丁○○上開帳戶領出，而
    被告丁○○當時佯裝替被告乙○○點數現金，又於被告乙○○與告訴人處理還款
    事宜時亦始終在場，復於被告乙○○折返取回告訴人取走之文件夾及牛皮紙袋時
    ，坐上駕駛座，並於乙○○搶回上開物品後，隨即搭載乙○○離去；再者，被告
    二人自告訴人到達台輪大旅社後，與告訴人對談、交付告訴人收據、點數現金，
    至渠等取得被告所交付之收據而駛離之期間內，始終未離開過自用小客車座位一
    事，為被告二人所不否認，是渠等當係事先謀議在未離開座位之情況下，於取得
    收據後，始能迅速駛開現場，以避免被告之追躡；況被告丁○○於警、偵訊及本
    院審理時非但前後述供詞又不一，且所述不實，已如前述，是其雖未親自出面與
    告訴人接洽與對談，然其就詐欺部分之犯行與被告乙○○有犯意聯絡及行為分擔
    之情，應堪認定，其前開所辯亦無足採。
  (七)至證人即民族派出所員警陳原旻雖於本院審理時到庭證稱：被告二人於接到其通
    知後約三十分鐘就到派處所說明案情，告訴人與被告二人相談約二十分鐘等語，
    然上開證詞並無法為被告二人有利之認定。綜上所述，被告二人騙取告訴人簽立
    並交付之還款收據，已獲取免除債務之不法利益，渠等前開詐欺得利之犯行，洵
    堪認定。
二、傷害犯行部分
    訊據被告乙○○矢口否認有告訴人所指傷害之犯行，辯稱：伊並未傷害告訴人，
    係告訴人取走其車內之文件夾與牛皮紙袋，伊欲取回時，告訴人因自己用力不當
    且跌倒而成傷云云。經查：
  (一)右揭被告乙○○為取回其文件夾、牛皮紙袋而與拉扯告訴人等情，業據告訴人指
    訴綦詳，且證人丙○○於偵查中及本院審理時到庭證稱：伊當時在該處排班，伊
    聽到碰一聲，看到告訴人之機車倒在地上，告訴人與乙○○在搶牛皮紙袋發生拉
    扯等語明確（見偵查卷第二十七頁正面及反面、本院卷第五十六頁）。
  (二)此外，復有告訴人所提出行政院衛生署屏東醫院九十一年十二月十六日屏醫乙字
    第七四○七號診斷證明書一紙附卷可稽（見警卷第十四頁），其上明確記載告訴
    人受有「左肩及左上臂扭傷等傷害」，衡情被告乙○○既為取回文件夾及牛皮紙
    袋，當會對於告訴人執上開物品之手臂及肩部加以用力拉扯，且一般人跌坐在地
    上，若非崎嶇之地形，當不置於扭傷肩、上臂部位，又觀之告訴人之機車因二人
    拉扯間之碰撞而倒地，顯示被告乙○○拉扯力道之大，被告乙○○當知其猛力拉
    扯甲○○手部可能造成沈女手臂或肩部之受傷，而傷害之發生復不違背其本意，
    是告訴人指稱被告乙○○為取回文件夾及牛皮紙袋而對其施暴，致其受有左肩及
    左上臂扭傷等傷害一節，應堪採信，被告乙○○空言否認，不足採信，其上開傷
    害犯行亦堪認定。
三、核被告乙○○所為，係犯刑法第三百三十九條第二項之詐欺得利罪及同法第二百
    七十七條第一項之傷害罪；被告丁○○所為，係犯刑法第三百三十九條第二項之
    詐欺得利罪。被告二人就前開詐欺部分犯行具有犯意聯絡、行為分擔，為共同正
    犯。被告乙○○所犯上開二罪，行為不同，罪名互殊，犯意各別，應予分論併罰
    。爰審酌被告二人素行尚稱良好，惟為一己之利詐欺告訴人，造成告訴人所失前
    開財產利益，且被告乙○○復對告訴人施不法腕力而成傷，惟告訴人所受之傷勢
    尚輕，暨犯後猶均否認犯行等一切情狀，分別量處如主文所示之刑，並均諭知易
    科罰金之折算標準，以示懲儆。
據上論斷，應依刑事訴訟法第二百九十九條第一項前段，刑法第二十八條、第二百七
十七條第一項、第三百三十九條第二項、第一項、第四十一條第一項前段、罰金罰鍰
提高標準條例第一項前段、第二項，判決如主文。
本案經檢察官盧明軒到庭執行職務。
中      華    民      國      九十三    年    四      月   十三       日
                                臺灣屏東地方法院刑事第六庭
                                      審判長法  官  石家禎
                                            法  官  林家聖
                                            法  官  許心
右正本證明與原本無異。
如不服本判決應於收受本判決送達後十日內向本院提出上訴書狀，其未敘述上訴理由
者，並得於提起上訴後十日內向本院補提理由書狀（均須按他造當事人之人數附繕本
 ）「切勿逕送上級法院」
                                            書記官  林香如
中      華      民      國      九十三    年    四      月   十五       日
附錄本判決論罪法條全文
中華民國刑法第三百三十九條
第一項：意圖為自己或第三人不法之所有，以詐術使人將本人或第三人之物交付者，
        處五年以下有期徒刑、拘役或科或併科一千元以下罰金。
第二項：以前項方法得財產上不法之利益或使第三人得之者，亦同。
中華民國刑法第二百七十七條第一項：
傷害人之身體或健康者，處三年以下有期徒刑、拘役或一千元以下罰金。
